【裁判字號】    91,上,122
【裁判日期】    920805
【裁判案由】    分割共有物
【裁判全文】
臺灣高等法院高雄分院民事判決  九十一年度上字第一二二號
      上  訴  人    庚○○
      訴訟代理人    高士謙
                    石本婁律師
      複代  理人    曾清山律師
      被  上訴人    辛○○○○.
      法定代理人    寅○○    .
      被  上訴人    丑○○    .
      訴訟代理人    癸○○    .
      被  上訴人    子○○    .
      訴訟代理人    張寧律師
      複代  理人    李錦臺律師
      被  上訴人    壬○○○  .
      訴訟代理人    辰○○    .
      被  上訴人    午○○○  .
      訴訟代理人    戊○○    .
      被  上訴人    宙○○    .
      訴訟代理人    宇○○○  .
      被  上訴人    巳○○    .
      右二人共同
      訴訟代理人    陳水聰律師
      被  上訴人    酉○○    .
      被  上訴人    申○○    .
      被  上訴人
      兼 右二 人
      共      同
      訴訟代理人    戌○○    .
      被  上訴人    卯○○    .
                              .
      被  上訴人    Ｃ○○    .
                              .
      被  上訴人    未○○    .
      被  上訴人    地○○    .
      被  上訴人    己○○○  .
      被  上訴人    丁○○○.
                              .
      被  上訴人    Ｄ○○    .
      被  上訴人    Ｂ○○    .
      被  上訴人    乙○○    .
      被  上訴人    丙○○    .
      被  上訴人
      兼  右一人
      法定代理人    甲○○    .
      被  上訴人    亥○○    .
      被上訴人兼
      訴訟代理人    天○○    .
      被  上訴人    Ａ○○    .
      被  上訴人    玄○○    .
      被上訴人兼
      右二人共同
      訴訟代理人    黃○○    .
右當事人間請求分割共有物事件，上訴人對於中華民國九十一年二月二十二日台灣高
雄地方法院八十七年度訴字第一五九三號第一審判決提起上訴，本院判決如左：
      主      文
上訴駁回。
第二審訴訟費用由上訴人負擔。
      事實及理由
一、原審被告蘇福明已於民國八十九年九月一日去世，其於高雄縣路竹鄉○○段八六
    七、八六九、九００、九００之一、九０一、一０三一、一０三二地號等土地（
    以下簡稱系爭土地）之應有部分並已由被上訴人天○○、黃○○、Ａ○○、玄○
    ○、亥○○繼承，有土地登記簿謄本在卷可稽，被上訴人天○○等五人並已具狀
    聲明承受訴訟，核無不合，應予准許。又本件被上訴人辛○○○○、丑○○、卯
    ○○、未○○、地○○、己○○○、丁○○○（即蘇麗芸）、Ｃ○○、Ｄ○○、
    Ｂ○○、乙○○、丙○○經合法通知，未於言詞辯論期日到場，核無民事訴訟法
    第三百八十六條各款所列情形，爰依上訴人之聲請，由其一造辯論而為判決。又
    被上訴人丙○○七十三年十二月二十三日生，其監護人即祖母李換於九十一年七
    月五日死亡，改由甲○○監護，有戶籍資料可稽（本院卷(三)第一九九頁），故列
    甲○○為其法定代理人，均合先明。
二、上訴人起訴主張，系爭七筆土地之面積依前揭地號順序，分別為二０二六‧二二
    平方公尺、三二一八‧九三平方公尺、三一一‧七五平方公尺、五‧三０平方公
    尺、七七八‧七七平方公尺、一０九‧九七平方公尺、七‧六五平方公尺。係由
    上訴人、被上訴人丑○○、子○○、壬○○○、午○○○、宙○○、巳○○、酉
    ○○、申○○、戌○○、辛○○○○、黃○○、Ａ○○、玄○○、亥○○、天○
    ○及訴外人蘇清鄰，均依序各按應有部分十二分之一、二十四分之一、六分之一
    、十二分之一、二十四分之一、十二分之一、十二分之一、六十分之一、六十分
    之二、六十分之二、八分之一、六萬分之一二八六、六萬分之一二八六、六萬分
    之一一五四、六萬分之二六七八、六萬分之三五九六、二十四分之一之比例維持
    共有，惟共有人蘇清鄰已於二十六年二月十二日去世，死亡時為戶主，就其系爭
    土地應有部分二十四分之一應由男性直系血親卑親屬繼承。又其子蘇八、蘇獻章
    、蘇添財均早已亡故且絕嗣，故應由當時尚健在之子蘇添丁繼承，再蘇添丁亦已
    於七十二年十二月二十八日去世，其上開繼承部分應由其子女即被上訴人卯○○
    、未○○、地○○、己○○○、丁○○○、Ｃ○○、Ｄ○○、Ｂ○○及訴外人李
    蘇錦治繼承。李蘇錦治則於七十九年六月二十九日去世，其繼承部分則應由其子
    女即被上訴人乙○○、甲○○、丙○○繼承。茲因蘇清鄰去世之後，其於系爭土
    地之應有部分即未辦理繼承登記，而未辦理繼承登記則無法分割土地，故上訴人
    請求被上訴人卯○○、未○○、地○○、己○○○、丁○○○、Ｃ○○、Ｄ○○
    、Ｂ○○、乙○○、甲○○、丙○○（以下簡稱被上訴人卯○○等十一人）應先
    辦理如上之繼承登記。再者，兩造間並無不分割之協議，又非因物之使用目的不
    能分割，因無法協議分割，為此訴請准予裁判分割，並予以合併分割。爰聲明：
    (一)被上訴人卯○○、未○○、地○○、己○○○、丁○○○、Ｃ○○、Ｄ○○、
    Ｂ○○應就蘇清鄰所遺留之系爭土地應有部分，按應有部分各二一六分之一辦理
    繼承登記。被上訴人乙○○、甲○○、丙○○應就李蘇錦治繼承蘇清鄰之系爭土
    地應有部分，按應有部分各六四八分之一辦理繼承登記。(二)分割方法為：如附圖
    甲案所示Ａ部分土地分歸被上訴人辛○○○○及卯○○等十一人按應有部分比例
    保持共有。Ｂ部分土地由兩造按應有部分比例保持共有。Ｃ部分土地分歸被上訴
    人戌○○所有。Ｄ部分土地分歸被上訴人申○○所有，Ｅ部分土地分歸酉○○所
    有。Ｆ部分土地分歸被上訴人壬○○○所有。Ｇ部分土地分歸被上訴人黃○○、
    Ａ○○、玄○○、亥○○、天○○按其應有部分比例保持共有。Ｈ部分土地由兩
    造按應有部分比例保持共有。Ｉ部分土地分歸被上訴人午○○○所有。Ｊ部分土
    地分歸被上訴人丑○○所有。Ｋ部分土地歸上訴人所有。Ｌ部分土地分歸被上訴
    人子○○所有。但被上訴人子○○應補償被上訴人壬○○○新台幣（下同）六十
    七萬七千一百六十元。Ｍ、Ｎ部分土地由兩造應有部分比例保持共有。Ｎ１部分
    土地分歸被上訴人辛○○○○及卯○○等十一人按應有部分比例保持共有。Ｎ２
    部分土地分歸被上訴人黃○○、Ａ○○、玄○○、亥○○、天○○按其應有部分
    比例保持共有。Ｎ３部分土地分歸被上訴人巳○○所有，Ｎ４部分土地分歸被上
    訴人宙○○所有。０、Ｐ部分土地由兩造按應有部分之比例保持共有等語。被上
    訴人辛○○○○、丑○○、壬○○○則以各共有人所持分之系爭土地乃係或各祖
    先或個人在不同時間，以不同價格購買不同位置而來，其取得土地之成本已有不
    同，如今分割，自應斟酌各共有人取得系爭土地之成本，且如依被上訴人宙○○
    等人所提之丙案予以分割，則開闢南邊之道路，將會浪費共有人太多之土地，而
    只供少數共有人使用，實不合理。至於如須以金錢補償部分，亦應以政府公告之
    現值計算而互相補貼，較為公平等語資為抗辯，並聲明，應採上訴人所提之分割
    方案分割。另被上訴人子○○、午○○○、酉○○、戌○○、申○○、黃○○、
    Ａ○○、玄○○、亥○○、天○○則以：依上訴人所提分割方案，系爭土地上之
    合法建物，如被上訴人戌○○、申○○、午○○○、宙○○、子○○之子蘇朝欽
    之建物將受影響而須全部或部分拆除，實非妥適之分割方案。且如附圖甲案所示
    Ｎ１、Ｎ２部分土地面積過窄，根本不能興建房屋。而上訴人又不同意興建五公
    尺寬之南區○設道路，如此，則如附圖甲案所示Ｌ、Ｎ１、Ｎ２、Ｎ３部分土地
    之西側將因道路寬度不足，無法指定建築線。甲案亦未考慮分割後，土地價值不
    同之問題，並反對互為補償，均非公平。又依甲案，部分共有人須補償之價差過
    大，而如依被上訴人等所提乙案，則較為和緩。況上訴人不顧被上訴人子○○之
    分管位置，將子○○應分配之位置南移，自非適宜。而依甲案，上訴人位置最佳
    ，分得面積又超過其應有部分，對其餘共有人亦不公平等語資為抗辯。被上訴人
    子○○等人另辯稱：系爭土地於六十四年十一月十四日已經全體共有人協議分割
    。上訴人亦有不能訴請裁判分割之問題。並均聲明：分割方法為如附圖乙案所示
    ：八六七之一地號（Ｂ），八六七之一四地號（Ｍ）土地分歸被上訴人辛○○○
    ○及被上訴人卯○○等十一人按應有部分及應繼分比例維持共有。八六七之六地
    號（Ｇ）、八六七之八地號（Ｉ）土地分歸被上訴人戌○○所有，八六七地號（
    Ａ）、八六七之五地號（Ｆ）土地分歸被上訴人申○○所有。八六七之一一地號
    （Ｌ）土地分歸被上訴人酉○○所有，八六七之二地號（Ｃ）、八六七之三地號
    （Ｄ）土地分歸被上訴人壬○○○所有，九０一地號（Ａ）、九０一之一地號（
    Ｂ）、九０一之二地號（Ｃ）、九０一之三地號（Ｄ）、八九六之一三地號（Ｎ
    ）土地分歸被上訴人天○○、黃○○、Ａ○○、玄○○、亥○○按應有部分萬分
    之三五九六、萬分之一二八六、萬分之一二八六、萬分之一一五四、萬分之二六
    七八之比例維持共有（惟被上訴人天○○、黃○○、Ａ○○、玄○○、亥○○對
    此則聲明：九０一地號（Ａ）土地分歸被上訴人黃○○、Ａ○○按應有部分各二
    分之一之比例維持共有，九０一之一地號（Ｂ）土地分歸被上訴人玄○○所有，
    九０一之二地號（Ｃ）土地分歸被上訴人亥○○所有、九０一之三地號（Ｄ）土
    地分歸被上訴人天○○所有，八九六之一三地號（Ｎ）土地分歸被上訴人天○○
    、黃○○、Ａ○○、玄○○、亥○○按應有部分萬分之三五九六、萬分之一二八
    六、萬分之一二八六、萬分之一一五四、萬分之二六七八之比例維持共有）；八
    九六地號（Ａ）土地分歸被上訴人午○○○所有，八九六之七地號（Ｈ）土地分
    歸被上訴人丑○○所有，八九六之一地號（Ｂ）、八九六之二地號（Ｃ）及同段
    一０三二地號土地分歸上訴人所有，八九六之三地號（Ｄ）、八九六之八地號（
    Ｉ）、八九六之一二地號（Ｍ）土地分歸被上訴人子○○所有，八九六之四地號
    （Ｅ）、八九六之一０地號（Ｋ）、八九六之一一地號（Ｌ）土地分歸被上訴人
    宙○○所有，八九六之一四地號（０）土地分歸被上訴人巳○○所有，八六七之
    七地號（Ｈ），八六七之四地號（Ｅ）、八六七之九地號（Ｊ）、八六七之一０
    地號（Ｋ）、八九六之九地號（Ｊ）、八九六之五地號（Ｆ）、八九六之六地號
    （Ｇ）土地及同段九００、九００之一、一０三一地號土地由兩造按應有部分及
    應繼分之比例維持共有，並按分配價值找補差額等語資為抗辯。另被上訴人宙○
    ○、巳○○則以：分配土地應盡量配合地上物現狀，分配位置地利使用應均衡，
    且分配位置之價值須與原持分相當，基於上開原則，被上訴人宙○○、巳○○分
    配之土地位於內側，自有私闢道路之必要，否則將形成袋地，無法聯絡對外道路
    。又預留道路之寬度，依建築技術規則之規定，至少須有五公尺之寬度，日後方
    能供做建築用地使用。再面臨東部道路之路衝部分，本不適宜建築使用，以之作
    為開設道路使用，甚屬理想，且道路土地應由全體共有人分擔，始屬公平。上訴
    人主張之「計劃道路」根本尚未開通，且政府機關亦無任何開闢計劃，若未於南
    區○○道路，被上訴人宙○○、巳○○所分得之土地將無法使用。而上訴人又主
    張預留三公尺寬之道路，除使車輛無法會車外，亦使臨路土地不符建築法令而無
    法蓋屋使用。又若依甲案，被上訴人宙○○、巳○○之地上物將遭拆除。上訴人
    分得部分將較原占有之部分增大，將造成被上訴人子○○必須拆除房屋，午○○
    ○亦將因此必須拆除房屋。此外，甲案須相互彌補之金額甚高，若依丙案則最少
    ，故，丙案應係最佳之分割方案。爰聲明分割方法如原判決主文第二項所示等語
    資為抗辯。另被上訴人卯○○等十一人則以伊等人主張以戊案為分割方案，該方
    案與乙、丙兩案甚為接近，應較符合多數共有人之利益。又其他分割方案有主張
    伊等人應與被上訴人辛○○○○共有土地，顯未顧及伊等人之土地分割權益，顯
    非允洽。又如乙、丙案所示之八六七之一四地號（Ｍ）土地不應分歸伊等人所共
    有，因此係被上訴人辛○○○○前之空地，應專屬辛○○○○使用，且該土地若
    分歸伊等人所有，勢必無法建築使用，亦非公平。若將如戊案附圖所示八九六之
    一五地號（Ｐ）土地分歸伊等人共有，應較公平。因該地僅係空地，對其他共有
    人並無不利之情形，有爭執者，僅有被上訴人子○○而已。惟子○○已取得面臨
    保安路價值較高之土地，於建物使用上已綽綽有餘。是若將該地分歸伊等人所共
    有，自無不妥，爰聲明：分割方法為如附圖戊案所示，八九六之一五地號（Ｐ）
    土地分歸伊等十一人按應繼分比例共有，八六七之一地號（Ｂ）、八六七之一四
    地號（Ｍ）土地分歸被上訴人辛○○○○所有，其餘同丙案等語資為抗辯。
三、本件原審對於上訴人之請求判決：(一)被上訴人卯○○等十一人應就被繼承人蘇清
    鄰所有之高雄縣路竹鄉○○段八六七、八九六、九００、九００之一、九０一、
    一０三一、一０三二地號土地之應有部分各二十四分之一辦理繼承人蘇添丁全部
    繼承之登記，並應就繼承人蘇添丁上開繼承部分再辦理繼承人蘇劉英、李蘇錦
    治及被上訴人卯○○、未○○、地○○、己○○○、丁○○○、Ｃ○○、Ｄ○○
    、Ｂ○○各按應繼分十分之一繼承之登記，再應就繼承人蘇劉英上開繼承部分
    辦理各按應繼分九分之一繼承之登記（其中應繼分九分之一係由被上訴人乙○○
    、甲○○、丙○○共同代位繼承），被上訴人乙○○、甲○○、丙○○另應就繼
    承人李蘇錦治上開繼承部分再辦理繼承人李惠娟及被上訴人乙○○、甲○○、丙
    ○○各按應繼分四分之一繼承之登記，並應就繼承人李惠娟上開繼承部分，再辦
    理被上訴人乙○○、甲○○、丙○○各按應繼分三分之一繼承之登記。(二)分割方
    法如附件一所示。(三)訴訟費用由兩造按如附表一所示應有部分之比例負擔。上訴
    人對於分割方法部分之判決聲明不服，上訴聲明求為判決：(一)原判決關於分割方
    法部分廢棄。(二)分割方法如附件二所示。(三)第一、二審訴訟費用由被上訴人等負
    擔。
四、經查本件系爭七筆土地之面積依前述地號順序分別為二０二六．二二平方公尺、
    三二一八．九三平方公尺、三一一．七五平方公尺、五．三０平方公尺、七七八
    ．七七平方公尺、一０九．九七平方公尺、七．六五平方公尺，係由上訴人、被
    上訴人丑○○、蘇清江、壬○○○、午○○○、宙○○、巳○○、申○○、戌○
    ○、辛○○○○、黃○○、Ａ○○、玄○○、亥○○、天○○及訴外人蘇清鄰各
    按應有部分十二分之一、二十四分之一、六分之一、十二分之一、二十四分之一
    、十二分之一、十二分之一、六十分之一、六十分之二、六十分之二、八分之一
    、六萬分之一二八六、六萬分之一二八六、六萬分之一一五四、六萬分之二六七
    八、六萬分之三五九六及二十四分之一比例維持共有。惟訴外人蘇清鄰已於二十
    六年二月十二日去世，死亡時為戶主，又其子蘇八、蘇獻章、蘇添財均早已亡故
    且絕嗣，應由當時健在之子蘇添丁繼承。而蘇添丁亦於七十二年十二月二十八日
    去世，其上開繼承部分由其妻蘇劉英及其子女即被上訴人卯○○、未○○、地
    ○○、己○○○、丁○○○、Ｃ○○、Ｄ○○、Ｂ○○、訴外人李蘇錦治繼承。
    嗣李蘇錦治於七十九年六月二十九日去世，當時健在之繼承人有其子女即被上訴
    人乙○○、甲○○、丙○○及訴外人李惠娟。然李惠娟又於八十年九月二十一日
    去世，當時尚健在之繼承人有其弟妹即被上訴人乙○○、甲○○、丙○○。至於
    蘇劉英則於八十三年十二月一日去世，其上開繼承部分應再由被上訴人卯○○
    等十一人代位繼承。而各共有人之應有部分如附表一所載等事實，有日治時期之
    戶口調查簿、戶籍謄本、土地登記簿謄本附卷可稽，並為兩造所不爭執，自堪信
    為真實。
五、按各共有人，得隨時請求分割共有物，但因物之使用目的不能分割或契約訂有不
    分割之期限者，不在此限。民法第八百二十三條定有明文。又，我國民法關於分
    割共有物之效力，係採移轉主義，即各共有人因分割而成為單獨所有人，係由於
    彼此相互移轉、讓與部分權利所致。此觀民法第八百二十五條之規定旨趣自明。
    因此數筆共有之土地，得予合併分割者，必以該數筆共有土地之共有人及其應有
    部分均相同，且得全體共有人之同意為必要。（參閱最高法院七十七年台上字第
    二０六一號判決）。上訴人主張系爭土地為兩造所共有，系爭土地並無因使用目
    的不能分割，且兩造間並無不能分割之特約之情事，但兩造間就分割方法不能達
    成協議等情，已據上訴人提出系爭土地登記謄本為證。雖被上訴人蘇清江抗辯稱
    ：系爭土地於六十四年十一月十四日已經全體共有人協議分割云云，並提出系爭
    土地協議書一紙為證。然上開土地協議分割書已為上訴人所否認，況該土地協議
    分割書亦未經共有人蘇清鄰之繼承人蘇添丁之簽名，是該土地協議分割書並未經
    全體共有人之同意，至為明顯。雖被上訴人子○○辯稱：蘇添丁並非真正所有權
    人，故僅由上訴人及其餘被上訴人協議分割即可云云，惟蘇清鄰既依法登記為土
    地所有權人，茲其繼承人就其對系爭土地應有部分與主張有實際所有權之辛○○
    ○○雖另案涉訟中，然在該案判決確定之前，自不能僅憑被上訴人子○○空言泛
    稱即否認蘇添丁因繼承而於六十四年十一月間係系爭土地該應有部分為所有權人
    之事實，是被上訴人子○○抗辯稱兩造就系爭土地已有分割協議云云，自不足採
    信。上訴人主張兩造未能達成分割協議之事實，應堪信為真實。其訴請裁判分割
    ，即屬有據，應予准許。又系爭土地共有七筆，均為兩造所分別共有，兩造於各
    該土地之應有部分亦屬相同，且兩造均表示同意採行合併分割之方式，並提出如
    附圖甲、乙、丙、戊案（上訴人另於本院再提出如附圖丁案）所示之合併分割方
    案，揆諸上開最高法院判決意旨，上訴人訴請合併分割，於法亦無不合，亦應准
    許。
六、次按法院就共有物所定之分割方法，有自由裁量之權，不受任何共有人主張之拘
    束（參閱最高法院二十六年上字第一七九二號判例）。惟應秉持公平原則，並斟
    酌兩造之聲明，共有物之性質，經濟效用而為適當之分配。本院審酌分割方法如
    下：
  (一)本件部分共有人分別在共有土地建築地上物使用，其狀況為：如附圖所示，Ａ部
    分為被上訴人辛○○○○之廟宇，其右側為廟前空地，Ｂ部分為道路，Ｃ部分為
    被上訴人戌○○使用之三層水泥樓房，Ｄ部分為被上訴人申○○使用之二層半水
    泥樓房，Ｅ部分左半部為空地，右半部有水泥板屋之車庫，為被上訴人酉○○、
    申○○使用。Ｃ、Ｄ、Ｅ部分之左側築有道路通行，Ｆ部分為被上訴人壬○○○
    使用之二層水泥樓房，第三層加蓋鐵皮屋，Ｇ部分為空地，Ｈ部分為二層水泥樓
    房，第三層加蓋鐵皮屋，Ｉ部分為加蓋三層水泥樓房，部分為空地，Ｊ部分為一
    層三合院，均為已去世之被上訴人蘇福明生前所使用，Ｋ部分為被上訴人午○○
    ○使用之三層水泥樓房，Ｌ部分為被上訴人丑○○使用之空地，Ｍ部分為上訴人
    使用之二層水泥樓房，外圍圍墻，圍墻內有部分空地及車庫，Ｎ部分為被上訴人
    子○○使用之一樓已完成，二樓尚未完成之磚造混凝土樓房，Ｏ部分為被上訴人
    子○○使用之空地（惟被上訴人卯○○等十一人則對此表示爭執），Ｐ部分為被
    上訴人巳○○、宙○○共同使用之一層鐵皮屋，Ｑ部分有部分為蘭花園，餘為空
    地，其上種有一些芒果、番石榴樹等，亦為被上訴人巳○○、宙○○共同使用。
    而系爭九００地號及九００之一地號土地現為空地，系爭一０三一地號土地上為
    野草、池塘、竹林等，沒有道路可通行，系爭一０三二地號土地上則有雜草、大
    樹等事實，亦迭經原審及本院分別勘驗現場屬實，製有勘驗筆錄在卷可憑，並經
    高雄縣路竹地政事務所勘測現屬，製有土地複丈成果圖（即附圖）附卷可資佐證
    。
  (二)又「分割共有物，以消滅共有關係為目的，法院裁判分割共有土地時，除因該土
    地內部分土地之使用目的不能分割（如為道路）或部分共有人仍願維持其共有關
    係，應就該部分土地不予分割或准該部分共有人成立新共有關係外，應將土地分
    配於各共有人單獨所有」（參閱最高法院六十九年台上字第一八三一號判例）。
    而依附圖甲案及乙案之分割方法，均將系爭土地之部分分歸被上訴人卯○○等十
    一人與被上訴人辛○○○○共有。然被上訴人卯○○等十一人業已具狀表示其十
    一人雖願就分得土地保持共有，但不願與被上訴人辛○○○○共有土地等語，依
    上開判例意旨，自不得強令被上訴人卯○○等十一人與被上訴人辛○○○○共有
    土地，是甲案及乙案之主張分割方法，已有不當。
  (三)又「基地應與建築線相連接，其連接部分之最小長度應在二公尺以上。長度大於
    二十公尺者，基地內私設通路之寬度不得小於五公尺」。建築技術規則建築設計
    施工編第二條第一項第三款定有明文。依系爭土地現有使用狀況以觀，被上訴人
    子○○、巳○○、宙○○等人所可能分得之土地位置，係屬系爭土地未面臨道路
    之一側，為避免其等人以後對外通行之困擾，自有開設道路對外聯通之必要。雖
    上訴人對此主張：系爭一０三一地號土地為「計劃道路」，故僅需開設如附圖甲
    案所示Ｎ部分道路（三公尺寬）即可，無需再開設與道路（即保安路）聯絡之道
    路云云，然則經原審向高雄縣政府函詢系爭一０三一地號土地何時可開闢為道路
    ﹖經核府函覆略稱：目前尚無開闢計劃等語，此有該府九十年十月二十二日九十
    府建都字第一七六０八七號及同年月二十四日九十府建都字第一七八五四八號函
    在卷足憑，是系爭一０三一地號土地何時開闢為道路，尚無可知，而該地號土地
    現並無道路可資通行，亦如前述，故上訴人所主張之甲案對此之部分，即有不當
    ，實有必要另外再開設道路與現有道路連通。又，上揭應開闢通行之道路長度均
    超過二十公尺，而依前開建築技術規則之規定，該道路之寬度即不得小於五公尺
    ，否則分得內側與該道路相鄰之土地勢將無法申請建築執照，因之，甲案主張開
    闢三公尺寬之Ｎ部分道路即可云云，亦不足採取。
  (四)次查系爭一０三二地號土地之面積僅為七點六五平方公尺，目前為雜草地，與外
    界並無相通，已如前述，上訴人原所提甲案主張該土地仍由兩造按應有部分及應
    繼分之比例維持共有，然此不惟未能達該土地較高之經濟效用，且亦為部分被上
    訴人所不同意，自不宜依此方案分割。乙案則主張該土地分歸上訴人所有，然審
    酌該土地與上訴人現在使用之系爭土地相距甚遠，且土地面積甚小，此對上訴人
    亦無多大益處，是乙案此部分之主張亦不足採。本院審酌該土地面積甚小，自不
    可能再由兩造原物分割。故該土地之分割方法應以變賣之方式較為適當。丙案即
    採相同主張，應屬可採。
  (五)另依甲案之分割方法，被上訴人午○○○、子○○、戌○○、申○○將須拆除前
    開使用之部分房屋，被上訴人巳○○、宙○○亦須拆除前揭使用之鐵皮屋，被上
    訴人卯○○等十一人與被上訴人辛○○○○將共有過於狹長之Ｎ１部分土地，此
    將對於系爭土地之地上物現狀改變過劇，顯不符經濟效益，委不足取。又如依乙
    案之分割方法，則可能須拆除被上訴人巳○○、宙○○前揭使用之蘭花園。惟若
    依丙案及戊案之分割方法，則無此情形，是以就地上物現狀改變之情形而言，應
    以丙案或戊案較為適當。
  (六)又甲案主張於原物分割後，原則上彼此間不為分得土地與其應有部分價差之補償
    云云。然「關於共有物之分割，如依原物之數量按其應有部分之比例分配，價值
    顯不相當者，依其價值按其應有部分比例分配，仍不失為以原物分配於各共有人
    ，否則不顧慮經濟上之價值，一概按其應有部分核算之原物數量分配者，將顯失
    公平。惟依其價值按應有部分比例分配原物，如有害經濟上之利用價值者，應認
    有民法第八百二十四條第三項之共有人中有不能按其應有部分受分配之情形，得
    以金錢補償之（參閱最高法院六十三年台上字第二六八０號判例）。而本院認為
    兩造所分得之土地，除土地面積難免有所增減外，分得土地之價值，亦將因所處
    位置是否面臨道路及地形是否方正，其經濟上之價值顯有不同，自應於分割後，
    就兩造各自分得土地與應有部分之價值為價金補償之找補。故甲案就此之分割方
    法，顯無足取。又本件系爭土地，經原審函請財團法人台灣公證鑑定中心鑑定依
    丙案之分割方法，就兩造所應分得之土地分別予以鑑定之價值，（詳如該鑑定中
    心報告書第七頁、第八頁），已為兩造於原審所不爭執（見原審卷(五)第二一八頁
    、第二一九頁），而依該鑑定報告，兩造彼此應找補之金額最多亦未超過新台幣
    （下同）六十萬元，此有該鑑定中心九十年十二月五日證執字第一二０三號函
    暨報告書一本在卷可資佐證，對於應給付補償金之共有人而言，衡情尚非沈重，
    故，丙案就此方面之主張要屬可採。至於取得土地應有部分之成本，因兩造取得
    土地時市價之不同而有不同，乃當然之事，於茲為分割系爭土地時，並不因此而
    增減其應有部分。故上訴人主張前開土地之價值，應參酌各共有人於取得系爭土
    地之應有部分時之價格及被上訴人壬○○○反乎其於原審對鑑定價格之意見，另
    於本院主張應以政府公告之系爭土地現值而相互找補云云，核屬無據，不足採信
    。另於戊案雖主張將系爭八九六之一五地號（Ｐ）部分土地分歸被上訴人卯○○
    等十一人按應繼分之比例維持共有，但該部分土地現係被上訴人子○○所使用之
    事實，已為上訴人及其餘被上訴人所不爭執。又如依戊案主張將上開土地分歸被
    上訴人卯○○等十一人公同共有，則八六七之一四地號（Ｍ）土地將分歸被上訴
    人辛○○○○，而該部分土地經財團法人台灣公證鑑定中心鑑價結果係值三百四
    十七萬九千零五十二元，則被上訴人辛○○○○將應給付其他共有人約三百萬元
    之補償金，該金額顯屬過鉅，自非允當。況被上訴人辛○○○○與被上訴人卯○
    ○等十一人間就系爭土地中，被上訴人卯○○等十一人應繼承部分，請求所有權
    移轉事件涉訟，茲並經原審法院於九十二年五月三十日以九十一年度訴字第二二
    八一號判決辛○○○○勝訴在案（尚未確定），此亦有該民事判決一份附於本院
    卷可參，若將被上訴人卯○○等十一人所分得之土地毗鄰被上訴人辛○○○○所
    分得土地，對於日後土地權利紛爭之解決及土地效益之促進，均有助益，此外，
    於丙案之分割方法，已於被上訴人辛○○○○與被上訴人卯○○等十一人所分得
    之土地間，業已留三公尺寬之空地分歸被上訴人辛○○○○所有，亦可避免將廟
    前空地分歸被上訴人卯○○等十一人而造成無法進出辛○○○○之困境。是戊案
    就此部分之主張尚無足取。丙案主張應將被上訴人辛○○○○前之空地即八六七
    之一四地號（Ｍ）部分土地分歸被上訴人卯○○等十一人共有，應較為可採。
  (七)又系爭九００地號、九００之一地號、一０三一地號等土地均屬計劃道路用地，
    此有高雄縣路竹鄉公所簡便行文表在卷可稽，並為兩造所不爭執，應堪信為真實
    。該三筆土地應屬依其使用目的不能分割之土地，且兩造所提之甲、乙、丙、戊
    案之分割方法亦均主張維持兩造之共有，是上開土地應維持兩造所共有。另如附
    圖丙案所示之八六七之七地號（Ｈ）、八六七之四地號（Ｅ）、八六七之九地號
    （Ｊ）、八六七之一０地號（Ｋ）土地既係應闢為道路通行，並亦應維持為兩造
    所共有。
  (八)至於上訴人於本院固另主張依附圖丁案所示，依附件二所載之方法予以分割，此
    方案雖亦經被上訴人丑○○、壬○○○及辛○○○○具狀予以同意，然則為其餘
    被上訴人（除未於本院到庭者外）所反對，並一致聲明求為判決駁回上訴人之上
    訴。經查如依上訴人所提依附圖丁案所示，如附件二之分割方法，則：
    按該管高雄縣路竹地政事務所八十七年十一月十一日所作複丈成果圖（即附圖
      ）其上編號Ｃ（被上訴人戌○○使用部分）、Ｄ（被上訴人申○○使用部分）
      、Ｎ（被上訴人子○○使用部分），及Ｐ（被上訴人宙○○使用部分）所示部
      分之地上建物，即須全部或一部拆除，此對於系爭土地上建築物之使用狀況，
      改變甚鉅，而於被上訴人就系爭土地之利用經濟價值有重大不利之影響。
    依此方案，被上訴人子○○分得之編號八九六之Ａ３土地係呈不規則之十邊形
      地形，其東側面臨道路部分固可供建築，然於西側部分，則因無法指定建築線
      ，而不能建築。且與上訴人就其主張之附圖丁案所能分得之土地（即編號八九
      六部分），上訴人之應有部分為十二分之一，該土地即兩面分別面臨十米及八
      米道路，且面臨道路之面寬甚大，而被上訴人之應有部分雖為六分之一，然其
      分得之土地，東側固面臨十米道路，然其面臨道路之面寬較為窄小。兩者相較
      ，該分割方案已難認公平。
    依附圖丁案之分割方法，若按南區○○設道路即編號八九六之Ａ６指定建築線
      ，則未來坐落於編號八九六之Ａ３號西南角、八九六之Ａ４號、八九六之Ａ５
      號之房屋，即需按坐西朝東方向建築，惟此將致使該新建房屋面臨他人房屋之
      屋後，且該編號八九六之Ａ６號南區○設道路與將來之計劃道路即系爭一０三
      一地號土地並無連接，是該分割方案有關八九六之六號私設道路之分割，亦有
      未當。
    依此分割方案，被上訴人辛○○○○分得編號八六七號土地，面積為七一三‧
      三二平方公尺。應給付被上訴人卯○○等十一人補償金三十九萬六千六百三十
      元。然依附圖丙案所示分割方法，被上訴人辛○○○○非但分得八六七之一地
      號（Ｂ）部分，其面積亦為七一三‧三二平方公尺，位置亦與丁案相同，且共
      可向其他共有人收取補償金四十七萬五千二百五十元（即上訴人應給付十萬五
      千三百六十元，被上訴人壬○○○應給付十一萬七千三百三十六元，被上訴人
      酉○○應給付六千一百二十八元，被上訴人天○○應給付十二萬二千零九十七
      元，被上訴人午○○○應給付十萬一千四百七十二元，被上訴人子○○應給付
      二萬二千八百五十七元，）是就被上訴人辛○○○○而言，附圖丙案之分割方
      法較附圖丁案之分割方法為有利，乃被上訴人辛○○○○反乎其本身之利益，
      反對丙案而同意丁案之分割方法，已屬可議，自不得採為上訴人有利之認定。
七、綜上所述，原審審酌系爭土地之現有使用現狀，對外通行問題，兩造分得土地之
    經濟效益，分得土地之位置及應找補金額之多寡等一切情事，認以附圖丙案之分
    割方法即如附件一所示原物分割及變價分割方法，較能兼顧各共有人之利益，而
    判決採附圖丙案之分割方法。並以本件經依上述方法分割後，因各共有人所分得
    之土地面積與原有面積有所增減，且各共有人分得土地因所處位置良善與否、土
    地方正與否等，均將影響分得土地之經濟價值，乃函請專業鑑定機構即財團法人
    台灣公證鑑定中心鑑定兩造所得土地之價值，經該鑑定中心依土地特性分析（即
    地形地勢臨路寬度、臨路縱深、出入孔道、土地使用現況及強度、未來發展），
    路價修正因素（即土地使用管制、交通運輸、宗地條件）等而為鑑定（按兩造
    對於該中心就如附圖丙案所示，兩造分得土地之鑑定價值亦均不爭執。）而判決
    命兩造間應依如附表二所示為補償金之找補，經核尚無不合。上訴論旨，另主張
    如附圖丁案所示，依附件二所載之分割方法予以分割，而指摘原判決關於分割方
    案部分為不當，求予廢棄改判，非有理由，應予駁回。
八、本件事證已臻明確，兩造其餘攻擊防禦方法及所提證據，核與本案之判決結果無
    影響，爰不一一論述，併此明。
九、據上論結，本件上訴為無理由，依民事訴訟法第四百四十九條第一項、第三百八
    十五條第一項、第七十八條，判決如主文。
中      華      民      國    九十二    年      八      月      五      日
                                      臺灣高等法院高雄分院民事第一庭
~B1審判長法官  黃金石
~B2法      官  魏式璧
~B3法      官  吳登輝
右為正本係照原本作成。
如對本判決上訴，須於判決送達後二十日內向本院提出上訴狀，未表明上訴理由者，
，應於上訴後二十日內向本院提出理由書（均須按他造當事人之人數附繕本）。上訴
時應提出委任律師或具有律師資格之人之委任狀，並依附註條文規定辦理。
中      華      民      國    九十二    年      八      月      六      日
~B法院書記官  梁美姿
附註：
民事訴訟法第四百六十六條之一：
對於第二審判決上訴，上訴人應委任律師為訴訟代理人，但上訴人或其法定代理人具
有律師資格者，不在此限。
上訴人之配偶、三親等內之血親、二親等內之姻親，或上訴人為法人、中央或地方機
關時，其所屬專任人員具有律師資格並經法院認為適當者，亦得為第三審訴訟代理人。
第一項但書及第二項情形，應於提起上訴或委任時釋明之。
  附表一                                        九十一年度上字第一二二號
┌─────────┬────────┬─────────────────┐
│共有人            │應有部分比例    │備註                              │
├─────────┼────────┼─────────────────┤
│上訴人            │十二分之一      │                                  │
├─────────┼────────┼─────────────────┤
│被上訴人辛○○○○│八分之一        │                                  │
├─────────┼────────┼─────────────────┤
│被上訴人丑○○    │二四分之一      │                                  │
├─────────┼────────┼─────────────────┤
│被上訴人子○○    │六分之一        │                                  │
├─────────┼────────┼─────────────────┤
│被上訴人壬○○○  │十二分之一      │                                  │
├─────────┼────────┼─────────────────┤
│被上訴人午○○○  │二四分之一      │                                  │
├─────────┼────────┼─────────────────┤
│被上訴人宙○○    │十二分之一      │                                  │
├─────────┼────────┼─────────────────┤
│被上訴人巳○○    │十二分之一      │                                  │
├─────────┼────────┼─────────────────┤
│被上訴人酉○○    │六十分之一      │                                  │
├─────────┼────────┼─────────────────┤
│被上訴人申○○    │六十分之二      │                                  │
├─────────┼────────┼─────────────────┤
│被上訴人戌○○    │六十分之二      │                                  │
├─────────┼────────┼─────────────────┤
│被上訴人天○○    │六萬分之三五九六│                                  │
├─────────┼────────┼─────────────────┤
│被上訴人亥○○    │六萬分之二六七八│                                  │
├─────────┼────────┼─────────────────┤
│被上訴人黃○○    │六萬分之一二八六│                                  │
├─────────┼────────┼─────────────────┤
│被上訴人Ａ○○    │六萬分之一二八六│                                  │
├─────────┼────────┼─────────────────┤
│被上訴人玄○○    │六萬分之一一五四│                                  │
├─────────┼────────┼─────────────────┤
│被上訴人卯○○、蘇│二四分之一      │上開被上訴人十一人公同共有此應有部│
│啟川、地○○、孫蘇│                │分，其等應繼分之比例如左：        │
│敏麗、丁○○○、蘇│                │被上訴人卯○○    九分之一        │
│錦菊、Ｄ○○、蘇錦│                │        未○○    九分之一        │
│萍、甲○○、乙○○│                │        地○○    九分之一        │
│、丙○○          │                │        己○○○  九分之一        │
│                  │                │        丁○○○  九分之一        │
│                  │                │        Ｃ○○    九分之一        │
│                  │                │        Ｄ○○    九分之一        │
│                  │                │        Ｂ○○    九分之一        │
│                  │                │        甲○○    二七分之一      │
│                  │                │        乙○○    二七分之一      │
│                  │                │        丙○○    二七分之一      │
└─────────┴────────┴─────────────────┘
附表二：
┌─────────┬───────────────────┬──────┐
│共有人            │應給付補償金之對象與金額（新台幣）    │備註        │
├─────────┼───────────────────┼──────┤
│上訴人            │應給付被上訴人申○○貳萬壹仟伍佰貳拾玖│應給付被上訴│
│                  │元                                    │人卯○○等十│
│                  │應給付被上訴人辛○○○○壹拾萬伍仟佰│一人之金額部│
│                  │陸拾元                                │分，由被上訴│
│                  │應給付被上訴人戌○○肆萬肆仟肆佰伍拾陸│人卯○○等十│
│                  │元                                    │一人公同共有│
│                  │應給付被上訴人黃○○伍仟玖佰零玖元    │            │
│                  │應給付被上訴人Ａ○○伍仟玖佰零玖元    │            │
│                  │應給付被上訴人亥○○壹萬貳仟壹佰肆拾捌│            │
│                  │元                                    │            │
│                  │應給付被上訴人玄○○伍仟壹佰貳拾肆元  │            │
│                  │應給付被上訴人巳○○玖萬伍仟貳佰零捌元│            │
│                  │應給付被上訴人丑○○伍萬零肆佰捌拾捌元│            │
│                  │應給付被上訴人宙○○壹拾壹萬仟玖佰伍│            │
│                  │拾元                                  │            │
│                  │應給付被上訴人卯○○、未○○、地○○、│            │
│                  │己○○○、丁○○○、Ｃ○○、Ｄ○○、蘇│            │
│                  │錦萍、甲○○、乙○○、丙○○肆萬肆仟伍│            │
│                  │佰拾柒元                            │            │
├─────────┼───────────────────┼──────┤
│被上訴人壬○○○  │應給付被上訴人申○○貳萬仟玖佰柒拾柒│應給付被上訴│
│                  │元                                    │人卯○○等十│
│                  │應給付被上訴人辛○○○○壹拾壹萬柒仟│一人之金額部│
│                  │佰拾陸元                            │分，由被上訴│
│                  │應給付被上訴人戌○○肆萬玖仟伍佰零玖元│人卯○○等十│
│                  │應給付被上訴人黃○○陸仟伍佰捌拾壹元  │一人公同共有│
│                  │應給付被上訴人Ａ○○陸仟伍佰捌拾壹元  │            │
│                  │應給付被上訴人亥○○壹萬仟伍佰貳拾玖│            │
│                  │元                                    │            │
│                  │應給付被上訴人玄○○伍仟柒佰零陸元    │            │
│                  │應給付被上訴人巳○○壹拾萬陸仟零拾壹│            │
│                  │元                                    │            │
│                  │應給付被上訴人丑○○伍萬陸仟貳佰貳拾柒│            │
│                  │元                                    │            │
│                  │應給付被上訴人宙○○壹拾貳萬陸仟玖佰零│            │
│                  │貳元                                  │            │
│                  │應給付被上訴人卯○○、未○○、地○○、│            │
│                  │己○○○、丁○○○、Ｃ○○、Ｄ○○、蘇│            │
│                  │錦萍、甲○○、乙○○、丙○○肆萬玖仟陸│            │
│                  │佰元                                  │            │
├─────────┼───────────────────┼──────┤
│被上訴人酉○○    │應給付被上訴人申○○壹仟貳佰伍拾貳元  │應給付被上訴│
│                  │應給付被上訴人辛○○○○陸仟壹佰貳拾捌│人卯○○等十│
│                  │元                                    │一人之金額部│
│                  │應給付被上訴人戌○○貳仟伍佰捌拾陸元  │分，由被上訴│
│                  │應給付被上訴人黃○○佰肆拾元      │人卯○○等十│
│                  │應給付被上訴人Ａ○○佰肆拾元      │一人公同共有│
│                  │應給付被上訴人亥○○柒佰零柒元        │            │
│                  │應給付被上訴人玄○○貳佰玖拾捌元      │            │
│                  │應給付被上訴人巳○○伍仟伍佰拾捌元  │            │
│                  │應給付被上訴人丑○○貳仟玖佰拾柒元  │            │
│                  │應給付被上訴人宙○○陸仟陸佰貳拾捌元  │            │
│                  │應給付被上訴人卯○○、未○○、地○○、│            │
│                  │己○○○、丁○○○、Ｃ○○、Ｄ○○、蘇│            │
│                  │錦萍、甲○○、乙○○、丙○○貳仟伍佰玖│            │
│                  │拾元                                  │            │
├─────────┼───────────────────┼──────┤
│被上訴人天○○    │應給付被上訴人申○○貳萬肆仟玖佰肆拾玖│應給付被上訴│
│                  │元                                    │人卯○○等十│
│                  │應給付被上訴人辛○○○○壹拾貳萬貳仟零│一人之金額部│
│                  │玖拾柒元                              │分，由被上訴│
│                  │應給付被上訴人戌○○伍萬壹仟伍佰壹拾捌│人卯○○等十│
│                  │元                                    │一人公同共有│
│                  │應給付被上訴人黃○○陸仟捌佰肆拾捌元  │            │
│                  │應給付被上訴人Ａ○○陸仟捌佰肆拾捌元  │            │
│                  │應給付被上訴人亥○○壹萬肆仟零柒拾柒元│            │
│                  │應給付被上訴人玄○○伍仟玖佰拾捌元  │            │
│                  │應給付被上訴人巳○○壹拾壹萬零佰拾│            │
│                  │參元                                  │            │
│                  │應給付被上訴人丑○○伍萬捌仟伍佰零捌元│            │
│                  │應給付被上訴人宙○○壹拾萬貳仟零伍拾│            │
│                  │壹元                                  │            │
│                  │應給付被上訴人卯○○、未○○、地○○、│            │
│                  │己○○○、丁○○○、Ｃ○○、Ｄ○○、蘇│            │
│                  │錦萍、甲○○、乙○○、丙○○伍萬壹仟陸│            │
│                  │佰壹拾貳元                            │            │
├─────────┼───────────────────┼──────┤
│被上訴人午○○○  │應給付被上訴人申○○貳萬零柒佰拾伍元│應給付被上訴│
│                  │應給付被上訴人辛○○○○壹拾萬壹仟肆佰│人卯○○等十│
│                  │柒拾貳元                              │一人之金額部│
│                  │應給付被上訴人戌○○肆萬貳仟捌佰壹拾伍│分，由被上訴│
│                  │元                                    │人卯○○等十│
│                  │應給付被上訴人黃○○伍仟陸佰玖拾壹元  │一人公同共有│
│                  │應給付被上訴人Ａ○○伍仟陸佰玖拾壹元  │            │
│                  │應給付被上訴人亥○○壹萬壹仟陸佰玖拾玖│            │
│                  │元                                    │            │
│                  │應給付被上訴人玄○○肆仟玖佰拾伍元  │            │
│                  │應給付被上訴人巳○○玖萬壹仟陸佰玖拾伍│            │
│                  │元                                    │            │
│                  │應給付被上訴人丑○○肆萬捌仟陸佰貳拾伍│            │
│                  │元                                    │            │
│                  │應給付被上訴人宙○○壹拾萬玖仟柒佰肆拾│            │
│                  │伍元                                  │            │
│                  │應給付被上訴人卯○○、未○○、地○○、│            │
│                  │己○○○、丁○○○、Ｃ○○、Ｄ○○、蘇│            │
│                  │錦萍、甲○○、乙○○、丙○○肆萬貳仟捌│            │
│                  │佰玖拾肆元                            │            │
├─────────┼───────────────────┼──────┤
│被上訴人子○○    │應給付被上訴人申○○肆仟陸佰柒拾壹元  │應給付被上訴│
│                  │應給付被上訴人辛○○○○貳萬貳仟捌佰伍│人卯○○等十│
│                  │拾柒元                                │一人之金額部│
│                  │應給付被上訴人戌○○玖仟陸佰肆拾肆元  │分，由被上訴│
│                  │應給付被上訴人黃○○壹仟貳佰捌拾貳元  │人卯○○等十│
│                  │應給付被上訴人Ａ○○壹仟貳佰捌拾貳元  │一人公同共有│
│                  │應給付被上訴人亥○○貳仟陸佰拾伍元  │            │
│                  │應給付被上訴人玄○○壹仟壹佰壹拾貳元  │            │
│                  │應給付被上訴人巳○○貳萬零陸佰伍拾伍元│            │
│                  │應給付被上訴人丑○○壹萬零玖佰伍拾元│            │
│                  │應給付被上訴人宙○○貳萬肆仟柒佰貳拾元│            │
│                  │應給付被上訴人卯○○、未○○、地○○、│            │
│                  │己○○○、丁○○○、Ｃ○○、Ｄ○○、蘇│            │
│                  │錦萍、甲○○、乙○○、丙○○玖仟陸佰陸│            │
│                  │拾貳元                                │            │
└─────────┴───────────────────┴──────┘
附表三：
┌────┬───────┬───────┬────────┬──────┐
│共 有 人│ 持        分 │持  分  面  積│ 使   用  面  積│ 地      號 │
├────┼───────┼───────┼────────┼──────┤
│保安宮  │八分之一      │七五二、九九  │七一三、三二    │八六七      │
├────┼───────┼───────┼────────┼──────┤
│戌○○  │六十分之二    │二００、九九  │一八一、五三    │八六七之Ａ１│
├────┼───────┼───────┼────────┼──────┤
│申○○  │六十分之二    │二００、九九  │一八一、０九    │八六七之Ａ２│
├────┼───────┼───────┼────────┼──────┤
│酉○○  │六十分之一    │一００、四０  │一０五、三三    │八六七之Ａ３│
├────┼───────┼───────┼────────┼──────┤
│壬○○○│十二分之一    │五０一、九九  │四五五、二一    │八六七之Ａ４│
├────┼───────┼───────┼────────┼──────┤
│卯○○等│二四分之一    │二五一、００  │一九一、七一    │八六七之Ａ５│
│十一人  │              │              │                │            │
├────┼───────┼───────┼────────┼──────┤
│黃○○、│六萬分之二五七│二五八、二三  │二００、三一    │九０一      │
│Ａ○○  │二            │              │                │            │
├────┼───────┼───────┼────────┼──────┤
│玄○○  │六萬分之一一五│一一五、八六  │八九、九一      │九０一之Ａ１│
│        │四            │              │                │            │
├────┼───────┼───────┼────────┼──────┤
│亥○○  │六萬分之二六七│二六八、八七  │二０八、五八    │九０一之Ａ２│
│        │八            │              │                │            │
├────┼───────┼───────┼────────┼──────┤
│天○○  │六萬分之三五九│三六一、０三  │二七九、九七    │九０一之Ａ３│
│        │六            │              │                │            │
├────┼───────┼───────┼────────┼──────┤
│庚○○  │十二分之一    │五０一、九九  │四五五、二一    │八九六      │
├────┼───────┼───────┼────────┼──────┤
│丑○○  │二四分之一    │二五一、００  │二二七、六二    │八九六之Ａ１│
├────┼───────┼───────┼────────┼──────┤
│午○○○│二四分之一    │二五一、００  │二四九、四九    │八九六之Ａ２│
├────┼───────┼───────┼────────┼──────┤
│子○○  │六分之一      │一００三、九八│一０一一、七八  │八九六之Ａ３│
├────┼───────┼───────┼────────┼──────┤
│巳○○  │十二分之一    │五０一、九九  │四五五、二一    │八九六之Ａ４│
├────┼───────┼───────┼────────┼──────┤
│宙○○  │十二分之一    │五０一、九九  │四五五、二一    │八九六之Ａ５│
├────┴───────┴───────┴────────┴──────┤
│附註：八六七之Ａ６及八九六之Ａ６地號，面積分別為一九七點０三、三六四點四│
│      一平方公尺之土地及同段九００、九００之一、一０三一地號土地分歸兩造│
│      按如附表三所示之應有部分及應繼分比例維持共有。                    │
└────────────────────────────────────┘
附表四：
┌────┬───────────────────────┬───────┐
│共 有 人│應給付補償金之對象與金額（新台幣）            │  備      註  │
├────┼───────────────────────┼───────┤
│保安宮  │應給付卯○○等十一人，三十九萬六千六百三十元。│              │
├────┼───────────────────────┼───────┤
│丑○○  │應給付玄○○，二百六十元。                    │              │
├────┼───────────────────────┼───────┤
│酉○○  │應給付戌○○，七千二百八十元。                │應給付蘇方賢等│
│        ├───────────────────────┤十一人之金額部│
│        │應給付玄○○，十萬八千五百五十元。            │分，由卯○○等│
│        ├───────────────────────┤十一人公同共有│
│        │應給付卯○○等十一人，六萬九千九百四十元。    │              │
├────┼───────────────────────┼───────┤
│午○○○│應給付Ａ○○，二十二萬零二十五元。            │              │
│        ├───────────────────────┼───────┤
│        │應給付玄○○，六萬肆千五百四十五元。          │              │
├────┼───────────────────────┼───────┤
│子○○  │應給付亥○○，四十五萬七千九百九十元。        │              │
│        ├───────────────────────┼───────┤
│        │應給付天○○，六十一萬六千三百三十元。        │              │
│        ├───────────────────────┼───────┤
│        │應給付黃○○，二十二萬零二十五元。            │              │
│        ├───────────────────────┼───────┤
│        │應給付玄○○，二萬三千五百九十五元。          │              │
└────┴───────────────────────┴───────┘
附件一：
兩造共有之高雄縣路竹鄉○○段八六七、八九六、九○○、九○○之一、九○一、一
○三一、一○三二地號土地，面積分別為二○二六點二二、三二一八點九三、三一一
點七五、五點三○、七七八點七七、一○九點九七、七點六五平方公尺，其分割方法
為：如附圖丙案所示八六七之一地號（Ｂ），面積為七一三點三二平方公尺之土地分
歸被上訴人辛○○○○所有；八六七之一四地號（Ｍ），面積為一九一點七一平方公
尺之土地分歸被上訴人卯○○、未○○、地○○、己○○○、丁○○○、Ｃ○○、Ｄ
○○、Ｂ○○、丙○○、乙○○、甲○○按如附表一所示之應繼分比例維持共有；八
六七之六（Ｇ）、八六七之八（Ｉ）地號，面積分別為一點三一、一八七點七六平方
公尺之土地分歸被上訴人戌○○所有；八六七（Ａ）、八六七之五（Ｆ）地號，面積
分別為九八點七六、九九點八一平方公尺之土地分歸被上訴人申○○所有；八六七之
一一（Ｌ）地號，面積為一○六點八三平方公尺之土地分歸被上訴人酉○○所有；八
六七之二（Ｃ）、八六七之三（Ｄ）地號，面積分別為一四點○三、四一三點九二平
方公尺之土地分歸被上訴人壬○○○所有；九○一（Ａ）地號，面積為二○○點三○
平方公尺之土地分歸被上訴人黃○○、Ａ○○按應有部分各二分之一之比例維持共有
；九○一之一（Ｂ）地號，面積為八九點九二平方公尺之土地分歸被上訴人玄○○所
有；九○一之二（Ｃ）地號，面積為二○八點五八平方公尺之土地分歸被上訴人亥○
○所有；九○一之三（Ｄ）地號，面積為二七九點九七平方公尺之土地分歸被上訴人
天○○所有；八九六之一四（Ｏ）地號，面積為九四點二五平方公尺之土地分歸被上
訴人天○○、黃○○、Ａ○○、玄○○、亥○○按應有部分萬分之三五九六、萬分之
一二八六、萬分之一二八六、萬分之一一五四、萬分之二六七八之比例維持共有；八
九六（Ａ）地號，面積為二四九點四九平方公尺之土地分歸被上訴人午○○○所有；
八九六之七（Ｈ）地號，面積為二○六點七四平方公尺之土地分歸被上訴人丑○○所
有；八九六之一（Ｂ）、八九六之二（Ｃ）地號，面積分別為一○點○○、四○五點
八六平方公尺之土地分歸上訴人所有；八九六之三（Ｄ）、八九六之八（Ｉ）、八九
六之一三（Ｎ）地號，面積分別為二四○點五三、五四七點七八、一○六點七二平方
公尺之土地分歸被上訴人子○○所有；八九六之四（Ｅ）、八九六之一○（Ｋ）、八
九六之一一（Ｌ）地號，面積分別為二一點○○、一七○點七五、二五五點七八平方
公尺之土地分歸被上訴人巳○○所有；八九六之一二（Ｍ）地號，面積為四四七點五
三平方公尺之土地分歸被上訴人宙○○所有；八六七之七（Ｈ）、八六七之四（Ｅ）
、八六七之九（Ｊ）、八六七之一○（Ｋ）、八九六之九（Ｊ）、八九六之五（Ｆ）
、八九六之六（Ｇ）地號，面積分別為一二六點三一、二七點三一、一四點四○、三
○點七五、二四六點二五、四二點五○、一七三點七五平方公尺之土地及同段九○○
、九○○之一、一○三一地號土地分歸兩造按如附表一所示之應有部分及應繼分比例
維持共有；同段一○三二地號土地應予變價分割，所得價金按如附表一所示之應有部
分比例分歸兩造各自取得，又兩造間應依如附表二所示為補償金之找捕。
附件二：
兩造共有之高雄縣路竹鄉○○段八六七、八九六、九○○、九○○之一、九○一、一
○三一、一○三二地號土地，面積分別為二○二六點二二、三二一八點九三、三一一
點七五、五點三○、七七八點七七、一○九點九七、七點六五平方公尺，其分割方法
為：如高雄縣路竹鄉地政事務所12.複丈成果圖所示八六七地號，面積為七一三點
三二平方公尺之土地分歸辛○○○○所有。八六七之Ａ１地號，面積為一八一點五三
平方公尺分歸戌○○所有。八六七之Ａ２地號，面積一八二點０九平方公尺分歸申○
○所有。八六七號Ａ３地號，面積一０五點三三平方公尺分歸酉○○所有；八六七號
Ａ４地號，面積四五五點二一平方公尺分歸壬○○○所有。八六七號Ａ５地號，面積
為一九一點七一平方公尺之土地分歸卯○○、未○○、地○○、己○○○、丁○○○
、Ｃ○○、Ｄ○○、Ｂ○○、丙○○、乙○○、甲○○按如附表一所示之應繼分比例
維持共有；九０一地號，面積為二００點三一平方公尺分歸黃○○、Ａ○○按應有部
分各二分之一之比例維持共有；九０一之Ａ１地號，面積為八九點九一平方公尺之土
地分歸玄○○所有；九０一之Ａ２地號，面積為二０八點五八平方公尺之土地分歸亥
○○所有；九０一號Ａ３地號，面積為二七九點九七平方公尺之土地分歸天○○所有
；八九六之地號，面積為四五五點二一平方公尺之土地分歸庚○○；八九六之Ａ１地
號，面積為二二七點六二平方公尺之土地分歸丑○○所有；八九六之Ａ２地號，面積
為二四九點四九平方公尺之土地分歸午○○○所有；八九六之Ａ３地號，面積為一０
一一點七八平方公尺之土地分歸子○○所有；八九六之Ａ４地號，面積為四五五點二
一平方公尺之土地分歸巳○○所有；八九六之Ａ５地號，面積為四五五點二一平方公
尺之土地分歸宙○○所有；八六七之Ａ６及八九六之Ａ６地號，面積分別為一九七點
０三、三六四點四一平方公尺之土地及同段九００、九００之一、一０三一地號土地
分歸兩造按如附表三所示之應有部分及應繼分比例維持共有；同段一０三二地號土地
應予變價分割，所得價金按如附表一所示之應有部分比例分歸兩造各自取得，又兩造
間應依如附表四所示為補償金之找補。
                                                                  ＦＫＱＡ


司法院資訊處製作；財團法人民間司法改革基金會備份。
